【裁判字號】    97,易,399
【裁判日期】    970527
【裁判案由】    竊盜
【裁判全文】
臺灣雲林地方法院刑事判決               97年度易字第399號
公  訴  人  臺灣雲林地方法院檢察署檢察官
被      告  丙○○
                    現於臺灣雲林看守所羈押中
上列被告因竊盜案件，經檢察官提起公訴（97年度偵字第2488號
），被告於準備程序進行中就被訴事實為有罪之陳述，經本院聽
取當事人意見後，認宜由獨任法官進行簡式審判程序，裁定進行
簡式審判程序，判決如下：
    主  文
丙○○攜帶凶器竊盜未遂，累犯，處有期徒刑拾壹月，扣案之大
榔頭、活動板手、梅花型固定板手、鑿子各壹支，均沒收。
    事  實
一、丙○○前因竊盜案件，經本院於民國95年4 月27日，以94年
    度易字第494 號判決判處應執行有期徒刑1 年10月確定，並
    於96年7 月9 日縮刑期滿執行完畢。詎其仍不知悔改，竟意
    圖為自己不法之所有，攜帶其所有客觀上足對人身安全產生
    危害之大榔頭、活動板手、梅花型固定板手、鑿子各1 支，
    於97年5 月12日上午10時15分至35分許，在雲林縣斗南鎮斗
    南火車站北方軍用月台旁，著手竊取堆放於該處，交通部臺
    灣鐵路管理局所有，用以固定鋼軌之鐵路滑床板，嗣經交通
    部臺灣鐵路管理局職員甲○○目睹、報警後，為趕至現場之
    員警當場逮捕，致未竊取得逞，並扣得其所攜帶用以竊盜之
    大榔頭、活動板手、梅花型固定板手、鑿子各1 支。
二、案經交通部台灣鐵路管理局訴由內政部警政署鐵路警察局第
    三警務段報告臺灣雲林地方法院檢察署檢察官偵查後提起公
    訴。
    理  由
一、本件被告丙○○所犯為死刑、無期徒刑、最輕本刑3 年以上
    有期徒刑以外之罪，被告於準備程序中就被訴事實為有罪之
    陳述，經法官告知簡式審判程序之旨，並聽取公訴人、被告
    之意見後，合議庭認為適宜，依刑事訴訟法第273 條之1 第
    1 項規定，裁定進行簡式審判程序。又刑事訴訟法第159 條
    第1 項規定：被告以外之人於審判外之言詞或書面陳述，除
    法律有規定者外，不得作為證據。惟同條第2 項例外規定：
    法院以簡式審判程序，不適用之。故本件不適用傳聞排除法
    則有關限制證據能力之相關規定。並得依同法第310 條之2
    之準用同法第454 條之規定製作略式判決書，僅需記載犯罪
    事實、證據名稱及應適用之法條，並得以簡略方式為之。
二、被告丙○○之上開犯罪事實，除有其於警詢、偵訊及本院審
    理時之自白外，尚有下列證據可佐：
    (一)證人甲○○之證述。
    (二)扣案之大榔頭、活動板手、梅花型固定板手、鑿子各1 支
      。
    (三)贓物認領保管單1紙。
    (四)照片6張。
    足認被告之自白與事實相符，故本件事證明確，被告犯行堪
    以認定，應依法論科。
三、論罪科刑
    (一)按刑法第321 條第1 項第3 款之攜帶兇器竊盜罪，係以行
      為人攜帶兇器竊盜為其加重條件，此所謂兇器，其種類並
      無限制，凡客觀上足對人之生命、身體、安全構成威脅，
      具有危險性之兇器均屬之，且祇須行竊時攜帶此種具有危
      險性之兇器為已足，並不以攜帶之初有行兇之意圖為必要
      ，最高法院79年臺上字第5253號判例意旨可資參照。本件
      被告所攜帶用以竊盜之大榔頭、活動板手、梅花型固定板
      手、鑿子各1 支，依其照片觀之，均有鐵質堅硬部分，倘
      用以攻擊人之身體，足以造成人身瘀傷或流血，甚至顱骨
      骨折，是客觀上足對人之生命、身體、安全構成威脅，故
      核被告丙○○所為，係犯刑法第321 條第1 項第3 款、第
      2 項之攜帶凶器竊盜罪。
    (二)被告有如前開事實欄所載之前科紀錄，甫於96年7 月9 日
      縮刑期滿執行完畢，有臺灣高等法院被告前案紀錄表1 份
      在卷可稽，其受徒刑之執行完畢後，5 年以內故意再犯本
      件有期徒刑以上之罪，為累犯，應依刑法第47條第1 項規
      定加重其刑。
    (三)被告已著手於竊盜犯行，在尚未將所竊之物，置於自己實
      力支配時，即被查獲而不遂，為未遂犯，爰依刑法第26條
      減輕其刑。其上開加重、減輕刑度，應先加後減。
    (四)本院審酌被告不思勞力賺取金錢，恣意竊取他人財物，法
      紀觀念淡薄，惡性非輕，惟念其僅國中同等學歷，智識程
      度不高，且於偵訊及本院審理時均坦承犯行，尚知悔悟，
      暨其犯罪之手段、所生危害、家庭狀況等一切情狀，量處
      如主文所示之刑。
    (五)按保安處分係對受處分人將來之危險性所為之處置，以達
      教化與治療之目的，為刑罰之補充制度。我國現行刑法採
      刑罰與保安處分之雙軌制，要在維持行為責任之刑罰原則
      下，為強化其協助行為人再社會化之功能，以及改善行為
      人潛在之危險性格，期能達成根治犯罪原因、預防犯罪之
      特別目的。保安處分之措施亦含社會隔離、拘束身體自由
      之性質，其限制人民之權利，實與刑罰同，本諸法治國家
      保障人權之原理及刑法之保護作用，其法律規定之內容，
      應受比例原則之規範，使保安處分之宣告，與行為人所為
      行為之嚴重性、行為人所表現之危險性，及對於行為人未
      來行為之期待性相當。保安處分中之強制工作，旨在對嚴
      重職業性犯罪及欠缺正確工作觀念或無正常工作因而犯罪
      者，強制其從事勞動，學習一技之長及正確之謀生觀念，
      使其日後重返社會，能適應社會生活。（修正前）刑法第
      90條第1 項規定：「有犯罪之習慣或以犯罪為常業或因遊
      蕩或懶惰成習而犯罪者，得於刑之執行完畢或赦免後，令
      入勞動場所，強制工作。」（修正前）竊盜犯贓物犯保安
      處分條例第3 條第1 項規定：「18歲以上之竊盜犯、贓物
      犯，有下列情形之一者，得於刑之執行前，令入勞動場所
      強制工作：一有犯罪之習慣者。二以犯竊盜罪或贓物罪為
      常業者。」均係本此意旨而制定，而由法院視行為人之危
      險性格，決定應否交付強制工作，以達特別預防之目的（
      司法院大法官會議第471 號解釋理由書參照）。次按有犯
      罪之習慣或因遊蕩或懶惰成習而犯罪者，於刑之執行前，
      令入勞動場所，強制工作；18歲以上之竊盜犯、贓物犯，
      有犯罪之習慣者，得於刑之執行前，令入勞動場所強制工
      作，現行刑法第90條第1 項及竊盜犯贓物犯保安處分條例
      第3 條第1 項分別定有明文。惟應執行之刑未達1 年以上
      者，不適用本條例，竊盜犯贓物犯保安處分條例第2 條第
      4 項亦有明文。是本件對被告所受宣告之刑，既未達1 年
      以上，即無適用竊盜犯贓物犯保安處分條例諭知保安處分
      之餘地。惟本件仍應審查是否應依刑法第90條之規定對被
      告宣告強制工作。經查，被告雖於64年開始屢犯竊盜罪，
      至今已有9 次竊盜犯行，且於每次出獄不久即再為行竊，
      有其前案紀錄及檢察官偵訊時之供述在卷可憑。但本院認
      竊盜犯贓物犯保安處分條例第2 條第4 項既對宣告強制工
      作設定刑度下限，即在使法院綜合被告歷來行為之嚴重性
      ，本件犯罪所表現之危險性及對其未來行為之期待性，依
      比例原則衡量，以決定被告是否有強制工作之必要，本件
      本院既衡量對被告科以有期徒刑11月為適當，倘再依刑法
      第90條規定宣告強制工作，則與竊盜犯贓物犯保安處分條
      例第2 條第4 項既對宣告強制工作設定刑度下限之立法目
      的不合，故本件不為強制工作之諭知，僅科以刑罰制裁，
      以觀後效。
    (六)扣案之大榔頭、活動板手、梅花型固定板手、鑿子各1 支
      ，為被告所有，又以犯本件之罪所用之物，業經被告供承
      在卷，爰依刑法第38條第1 項第2 款沒收之。
據上論斷，應依刑事訴訟法第273 條之1 第1 項、第284 條之1
、第299 條第1 項前段第310 條之2 、第454 條，刑法第321 條
第1 項第3 款、第2 項、第26條、第47條第1 項、第38條第1 項
第2 款，判決如主文。
本案經檢察官乙○○到庭執行職務。
中    華    民    國    97    年    5     月    27    日
                  刑事第一庭    法  官  楊昱辰
以上正本證明與原本無異。
如不服本判決，應於判決收受後10日內，向本院提出上訴狀（須
附繕本）。
                                書記官  黃秋萍
中    華    民    國    97    年    5     月    27    日
附錄法條：中華民國刑法第321條
犯竊盜罪而有左列情形之一者，處6 月以上、5 年以下有期徒刑
：
一  於夜間侵入住宅或有人居住之建築物、船艦或隱匿其內而犯之
    者。
二  毀越門扇、牆垣或其他安全設備而犯之者。
三  攜帶兇器而犯之者。
四  結夥三人以上而犯之者。
五  乘火災、水災或其他災害之際而犯之者。
六  在車站或埠頭而犯之者。
前項之未遂犯罰之。


司法院資訊處製作；財團法人民間司法改革基金會備份。
